【裁判字號】    89,交上易,412
【裁判日期】    890413
【裁判案由】    過失致死
【裁判全文】
臺灣高等法院臺南分院刑事判決          八十九年度交上易字第四一二號   Ｃ
      上  訴  人
      即  被  告  乙  ○  ○
右上訴人因過失傷害案件，不服臺灣臺南地方法院八十八年度交訴字第一八五號
中華民國八十八年十一月十一日第一審判決（起訴案號：臺灣臺南地方法院檢察署八
十八年度偵字第七六三六號），提起上訴，本院判決如左：
      主      文
原判決撤銷。
乙○○因過失致人於死，累犯，處有期徒刑陸月，如易科罰金以參百元折算壹日。
      事      實
一、乙○○曾有二次搶奪前科，最後一次於民國（下同）八十三年九月廿三日所犯，
    嗣經台灣台中地方法院判處有期徒刑一年，於八十四年八月十九日執行完畢。又
    於八十八年六月四日凌晨零時五十五分許，駕駛車牌號碼ＯＲＥ─１３１號重型
    機車，後座搭載友人陳揚湖，沿台南市○區○○○路慢車道，由東向西行駛，行
    經公園南路、北華街一０七巷東側時，本應注意注意車前狀況，並隨時採取必要
    之安全措施，且於變換車道時，應先顯示方向燈光或手勢，依當時情形又無不能
    注意之情事，因前方搭設棚架佔用慢車道，亦疏未注意擺設足夠之警示標誌提醒
    駕駛人注意閃避（搭設棚架佔用慢車道之疏忽部分未據起訴），乙○○亦因疏於
    注意車前狀況，突見棚架擋路，猛然左閃進入外側快車道行駛時，復未注意減速
    ，顯示方向燈光或手勢，並確認後方有無來車後才變換車道，即貿然向左切入外
    側快車道，適有甲○○（已判決確定）駕駛車牌號碼Ｃ９─８６８５號自用小客
    車，由同向後方外側快車道駛至該處，亦應注意能注意而疏未注意車前狀況即懵
    懂疾馳，迨見乙○○之機車切入外側快車道時，欲閃煞已然不及，其客車右前保
    險桿碰撞機車左側倒地，致陳揚湖受有頸椎、骨盆骨折合併內出血等傷害，經送
    醫後不治死亡。乙○○、甲○○於肇事後，未被有偵查權之公務員或機關發覺其
    為犯嫌前，均主動向警方自承為肇事者，進而接受裁判。
二、案經台灣台南地方法院檢察署檢察官據報相驗後自動檢舉偵查起訴。
      理      由
一、右揭事實業據被告乙○○坦承不諱，核與已判決確定之甲○○所供之情節大致相
    符，並有道路交通事故調查報告表（一）、（二）及現場照片多幀附卷可稽。而
    被害人陳揚湖確係因本件車禍受傷不治死亡，亦經臺灣臺南地方法院檢察署檢察
    官督同檢驗員相驗屬實，製有勘驗筆錄、相驗屍體證明書、驗斷書附卷可憑。復
    按行車遇有變換車道時，應先顯示方向燈光或手勢；且駕駛人應注意車前狀況，
    並隨時採取必要之安全措施，道路交通安全規則第九十一條第六款、九十四條第
    三項分別定有明文。被告駕車行經上揭肇事路段，自應注意依上述道路交通安全
    規則之規定行車，以策安全，且依當時客觀狀況又非不能注意及此，乃被告乙○
    ○竟疏於注意車前狀況，突見棚架擋路，復未注意減速，顯示方向燈光或手勢，
    並確認後方有無來車後才變換車道，即貿然向左切入外側快車道，致肇肇端，被
    告之行為自應認為有過失，況本件經送台南區車輛行車事故鑑定委員會亦為相同
    之認定，有該會鑑定書在卷可參，益徵被告之行為應有過失。雖肇事之甲○○與
    未起訴搭棚架者亦與有過失，然其等之過失併合為本件事故發生之因，被告自亦
    難解免其刑責。又其過失行為與被害人之死亡間，具有相當因果關係。是本件罪
    證已臻明確，被告之犯行堪以認定。
二、核被告乙○○所為，係犯刑法第二百七十六條第一項之過失致死罪。其曾有二次
    搶奪前科，最後一次於八十三年九月廿三日所犯，嗣經台灣台中地方法院判處有
    期徒刑一年，於八十四年八月十九日執行完畢，有台灣台南地方法院檢察署刑案
    資本院刑案資料查註紀錄表及本院被告全國前案紀錄表各一份附卷可查，其於刑
    之執行完畢後五年內再犯有期徒刑以上之本罪，為累犯，應加重其刑。又被告於
    肇事後，未被有偵查犯罪職權之公務員或機關發覺其為犯嫌前，主動向警員自承
    肇事者，進而接受裁判，應依刑法第六十二條前段規定減輕其刑，再者，被告乙
    ○○為瘖啞人，應再依刑法第二十條之規定減輕其刑，並依先加後遞減之。原審
    予以論罪科刑，惟查：（一）本件搭設棚架佔用慢車道者，亦疏未注意擺設足夠
    之警示標誌提醒駕駛人注意閃避，而與有過失，其過失併合為本件事故發生之因
    ，原審疏未論及，稍有未洽。（二）被告係違反變換車道未依規定顯示方向燈光
    或手勢突然變換車道之規定，原審對被告究有何違規過失行為並未論述，亦有疏
    漏。被告上訴意旨雖未指摘及此，惟原判決既有可議，自應由本院將原判決撤銷
    改判。審酌被告之品性，所生之危害，與被害人之關係，犯罪後未與被害人家屬
    達成民事和解，及其過失情節較輕等一切情狀，量處如主文第二項所示之刑，並
    諭知易科罰金之折算標準，以資懲儆。
據上論結，應依刑事訴訟法第三百六十九條第一項前段、第三百六十四條、第二百九
十九條第一項前段，刑法第二百七十六條第一項前段、第四十七條、第二十條、第六
十二條前段、第四十一條，罰金罰鍰提高標準條例第一條前段、第二條，判決如主文
。
本案經檢察官張斗輝到庭執行職務。
中    華    民    國      八十九      年      四      月      十三      日
      臺灣高等法院臺南分院刑事第四庭
                                      審判長法官  陳    義    仲
                                            法官  宋    明    蒼
                                            法官  蔡    崇    義
右正本證明與原本無異。
不得上訴。
                                      法院書記官  李    育    儒
中    華    民    國      八十九      年      四      月      十七      日
附錄本案論罪科刑法條全文：
刑法第二百七十六條第一項：
因過失致人於死者，處二年以下有期徒刑、拘役，或二千元以下罰金。


司法院資訊處製作；財團法人民間司法改革基金會備份。
